【裁判字號】    91,易,898
【裁判日期】    920122
【裁判案由】    傷害
【裁判全文】
臺灣士林地方法院刑事判決                          九十一年度易字第八九八號
    公  訴  人  臺灣士林地方法院檢察署檢察官
    被      告  乙○○
右列被告因傷害案件，經檢察官聲請簡易判決處刑 (九十一年度偵字第一０一五二號
)，本院士林簡易庭認為不宜以簡易判決處刑，移由本院依通常訴訟程序進行審理，
判決如左：
    主  文
乙○○無罪。
    理  由
一、公訴意旨略以：被告乙○○於民國九十一年年七月二十六日上午七時五十分許，
    在台北縣石門鄉○○村○○街四十三號「老梅托兒所內」，因向丙○○之母親余
    美月催討債務不著，乃以身體阻止余美月廚房工作之進行，復經丙○○報警到場
    處理，雙方因而發生口角爭執，竟基於傷害之犯意，以其左手抓丙○○之右手臂
    ，致丙○○之右手掌、右上臂等處受有多處擦傷，案經丙○○訴請偵辦，因認被
    告涉有刑法第二百七十七條第一項之傷害罪嫌。
二、按犯罪事實應依證據認定之，無證據不得推定其犯罪事實；又不能證明被告犯罪
    者，應諭知無罪之判決，刑事訟訴法第一百五十四條、第三百零一條第一項分別
    定有明文。次按認定不利於被告之事實，須依積極證據，苟積極證據不足為不利
    於被告事實之認定時，即應為有利於被告之認定，更不必有何有利之證據；又事
    實之認定，應憑證據，如未能發現相當之證據，或證據不足以證明，自不能以推
    測或擬制之方法，以為裁判之基礎；且認定犯罪事實所憑之證據，無論直接或間
    接證據，其為訴訟上之證明，須達於通常一般之人均不致有懷疑，而得確信其為
    真實之程度者，始得據為有罪之認定，倘其證明尚未達到此一程度，而有合理之
    懷疑存在時，尚難為有罪之認定基礎，最高法院三十年上字第八一六號判例、四
    十年台上字第八六號、七十六年台上字第四九八六號分別著有判例。另告訴人之
    告訴，係以使被告受刑事訴追為目的，是其陳述是否與事實相符，仍應調查其他
    證據以資審認；且被害人之陳述如無瑕疵，且就其他方面調查又與事實相符，固
    足採為科刑之基礎，倘其陳述尚有瑕疵，則在未究明前，遽採為論罪科刑之根據
    ，即難認為適法，最高法院五十二年臺上字第一三○○號判例、六十一年臺上字
    第三○九九號判例均可參照。而所謂無瑕疵，係指被害人所為不利被告之陳述，
    與社會上一般生活經驗或卷存其他客觀事實並無矛盾而言。至所謂就其他方面調
    查認與事實相符，非僅以所援用之旁證足以證明被害結果為已足，尤須綜合一切
    積極佐證，除認定被告確為加害人之可能外，在推理上無從另為其他合理原因之
    假設，有一不合於此，即不能以被害人之陳述做為論斷之證據。故在告訴人指訴
    被告涉嫌犯罪之場合，縱令所訴情由依其所結合之旁證在情理上尚非絕無可能，
    若在一般生活經驗上仍可另認為其他有利被告之合理推斷，根據「罪證有疑，利
    於被告」之證據法則，即不得遽以片面之觀點，認為告訴人之陳述或其所本旁證
    已適為有罪判斷之依據推定其犯罪事實。
三、公訴人認被告乙○○涉有前揭傷害之犯行，無非係以告訴人丙○○在偵查中之片
    面指訴及被告亦自承警察與丙○○抓我時，出於自衛才傷害到丙○○之供詞為其
    論據。惟訊據被告雖不否認其在前揭時、地為討債一事，因告訴人拉他出去而發
    生爭執之事實，惟堅決否認有何傷害之犯行，辯稱：當天伊未動手打告訴人，余
    美月向我借七萬元未還，警察來時要我出去，我說錢還我我才出去，後來我被警
    察拖在地上，拉我不動，丙○○才出來幫忙，丙○○用力拉我起來，我怕哭了，
    我兩手被抓著，如何反抗？不知告訴人是如何受傷等語。經查：
  (一)告訴人雖到庭指稱：「該托兒所是石門鄉公所開的，我母親余美月在該所負責煮
    飯給小朋友吃，那天我陪我母親去托兒所」；「被告在裡面廚房破口大罵，關瓦
    斯，拿走鍋子，不讓我母親煮飯，我才報警，甲○○警察才來，他直接到廚房去
    協調，被告無視警察存在還是一直罵，自己躺在地上說警察打人，林警員跟我說
    我們一人勾他一個手臂，把他拉出去，後來是我們一起把他架出去，我們一人勾
    他一邊的手臂把他拉出去」；「是我架被告要出去的過程中受傷，等我看到我已
    經流血，哪時段受傷我不知道」云云。
  (二)被告在本院供稱：（檢察官問「警察與丙○○有無勸你離開」？答「丙○○有叫
    警察來，警察來大聲要我出去，我說錢還我，我才出去。後來我被警察拖到地上
    ，拉我不動，丙○○才出來幫忙，韓用力拉我起來」；問「丙○○抓你你有無反
    抗」？答「沒有，我怕哭了」；問「你手有無抓傷丙○○的手臂」？答「我兩手
    被抓著，如何反抗」；本院問「對告訴人的驗傷診斷書有何意見」？答「我沒有
    打他」。
  (三)依馬偕醫院驗傷診斷書記載：右手掌１Ｘ１公分，右上臂５Ｘ５、５Ｘ２公分「
    擦傷」等情。
    綜上以觀，本件被告堅稱並未打告訴人，雖告訴人有右手掌及右上臂擦傷之傷勢
    ，但手掌、手臂擦傷的原因甚多，如碰到牆壁，或與硬物擦撞等均有可能；況據
    告訴人在本院審理中供承「是我架被告要出去的過程中，等我看到我已經流血，
    哪時段（受傷）我不知道」云云，凡此亦無從證明被告有傷害告訴人之行為。雖
    警察甲○○到庭供稱，係在告訴人拉被告出去的當中，被告身體放軟倒在地上的
    反抗動作中致使告訴人受傷等語；但查切身之痛如告訴人自己，都不清楚如何受
    傷、何時受傷，則第三人之警察又何能清楚告訴人之傷勢是如何造成，則警察所
    謂「被告被拉時身體放軟倒在地上的反抗動作所致」云云，亦不過係其臆測之詞
    ，不可遽採。
四、無論如何，本件告訴人及證人均未能證明被告有抓丙○○手掌、手臂的事證，則
    檢察官聲請簡易判決處刑書犯罪事實欄認定告訴人之右手掌、右上臂等處受有多
    處擦傷，係被告「以左手抓丙○○之右手臂」所致云云，即屬無據，此外，復查
    無其他積極證據足資證明被告犯有上開傷害之犯行，依照首開說明，本件被告犯
    罪不能證明，自應為被告無罪之諭知。
據上論斷，應依刑事訴訟法第四百五十二條、第三百零一條第一項，判決如主文。
本案經檢察官呂文忠到庭執行職務
中      華      民      國     九十二     年     元     月    二十二    日
                                      臺灣士林地方法院刑事第一庭
                                          法  官  林  清  吉
右正本證明與原本無異。
如不服本判決，應於判決送達後十日內，向本院提出上訴狀。
                                          書記官  陳  美  月
中      華      民      國     九十二     年     元     月    二十八    日


司法院資訊處製作；財團法人民間司法改革基金會備份。
